臺灣南投地方法院民事裁定
111年度訴字第265號
原      告  黃柏巽  
被      告  林明見  
            林明陸  
            林洙卉  
上列當事人間代位請求分割遺產事件，本院裁定如下：
    主  文
原告之訴駁回。
訴訟費用由原告負擔。
    理  由
一、原告主張：
  ㈠被代位人林明日（下稱林明日）積欠原告新臺幣（下同）20
    萬元，及自民國109年9月3日起至清償日止，按年息5％計算
    之利息，並有督促程序費用500元未為清償，經原告取得本
    院110年度司執字第27514號債權憑證（原執行名義：本院10
    9年度司促字第5655號支付命令及確定證明書）。
  ㈡如附表一所示之不動產（下稱系爭附表一遺產）為訴外人林
    春所遺之遺產，現由林春之全體繼承人即被告林明見、林明
    陸、林洙卉及林明日等4人繼承並保持公同共有，林明日本
    得於行使遺產分割請求權後，用以清償對原告之債務，但林
    明日怠於行使權利，妨礙原告對林明日所有財產之執行，原
    告當然有代位其行使其遺產分割請求權以保全債權之必要，
    爰依法提起本件訴訟等語。
  ㈢並聲明：請准原告代位林明日請求分割被告林明見、林明陸
    、林洙卉間系爭附表一遺產，分割方法為依應繼分比例分割
    為分別共有。
二、原告之訴，其訴訟標的為確定判決之效力所及者，法院應以
    裁定駁回之，民事訴訟法第249條第1項第7款後段定有明文
    ，亦為民事訴訟法第400條第1項所明定。又債權人所代位者
    為提起訴訟之行為，該訴訟之訴訟標的，仍為債務人對該請
    求對象即被告之實體法上權利，至上開代位規定，僅為債權
    人就原屬債務人之權利，取得訴訟上當事人適格之明文，即
    屬法定訴訟擔當之規定，尚非訴訟標的。而於債權人代位債
    務人而為原告之情形，其確定判決對於債務人亦有效力（最
    高法院99年度台抗字第360號裁定意旨參照）。另所謂同一
    事件，必同一當事人，就同一法律關係，而為同一之請求，
    亦即前後兩訴是否同一事件，應依：㈠前後兩訴之當事人是
    否相同。㈡前後兩訴之訴訟標的是否相同。㈢前後兩訴之聲明
    是否相同、相反或可以代用等3個訴之要素定之（最高法院8
    6年度台上字第3088號、73年度台抗字第518號判決意旨參照
    ）。
三、經查：
　㈠原告雖以林明日怠於行使權利於111年3月9日向本院提起本件
    訴訟，請求代位分割系爭附表一遺產，惟訴外人余進欽於10
    9年9月11日已將本件被告林明見、林明陸、林洙卉列為被告
    ，具狀代位林明日請求分割系爭附表一遺產及如附表二所示
    不動產（附表一及附表二所示不動產下合稱系爭遺產），並
    經本院以110年度訴字第83號代位請求分割遺產民事事件審
    理後於110年10月6日判決，並於110年11月17日確定等情(下
    稱另案確定判決)，經本院職權調閱上開卷宗核對，確認為
    事實。
　㈡依另案確定判決卷宗及判決內容，余進欽聲明為請求分割系
    爭遺產，訴訟標的為林明日因繼承取得之遺產分割請求權，
    形式上當事人雖原告為余進欽、被告即為本案之被告，惟依
    據前開最高法院判決見解，此屬法定訴訟擔當之情，另案確
    定判決之原告實質上為林明日，此與本案之原告實質上亦為
    林明日，並無不同。故本案與另案確定判決不論是訴之聲明
    、訴訟標的及當事人，均屬相同，自係同一事件。
　㈢本案因屬同一事件而受另案既判力範圍所及，屬民事訴訟法
    第249條第1項第7款後段之情形，且其情形不能補正，本件
    起訴為不合法，應予以駁回。
　㈣至於本案所請求分割遺產之範圍雖僅為系爭附表一遺產，與
    另案確定判決並不一致，但本件原告代位請求之訴訟標的為
    林明日之遺產分割請求權，此與另案確定判決同一，已如前
    述，當不會因為請求分割遺產範圍不一致而影響訴訟標的已
    受另案確定判決既判力之判斷。況且本件請求分割之系爭附
    表一遺產亦包括於另案確定判決之系爭遺產分割範圍內，在
    此一併說明。
四、依民事訴訟法第249條第1項第7款後段、第95條、第78條，
    裁定如主文。
中　　華　　民　　國　　111 　年　　7 　　月　　 15　 日
                  民事第一庭  法　官　葛耀陽
以上正本係照原本作成
如對本裁定抗告須於裁定送達後10日內向本院提出抗告狀，並繳
納抗告費新臺幣1,000元
中　　華　　民　　國　　111 　年　　7 　　月　　18　　日
                              書記官　黃婉淑
附表一：
編號 土　　　　地　　　　坐　　　　落     面　積 權　利 範　圍  縣　市 鄉鎮市區 段 小段 地號 平方公尺  1 南投縣 鹿谷鄉 小半天  783 1547 3分之1  備考 林明日      2 南投縣 鹿谷鄉 小半天  785 10218 3分之1  備考 林明日      
附表二：
編號 土　　　　地　　　　坐　　　　落     面　積 權　利 範　圍  縣　市 鄉鎮市區 段 小段 地號 平方公尺  1 南投縣 鹿谷鄉 文昌  1280 3395.01 2分之1  備考 林明日      2 南投縣 鹿谷鄉 文昌  940 7270.01 100分之1  備考 林明日      3 南投縣 鹿谷鄉 小半天  745 9670 3分之1  備考 林明日      4 南投縣 鹿谷鄉 小半天  778 4530 全部  備考 林明日      5 南投縣 鹿谷鄉 內樹皮  247-1 1338 3分之2  備考 林明日      6 南投縣 鹿谷鄉 內樹皮  249 2226 3分之1  備考 林明日      其他（投資）       財產現值 7 嘉春號      新臺幣 5,000元